---
title: "Guía de DataFrames en R"
author: "Larios Ponce Hector Manuel"
date: "22-07-2024"
output: pdf_document
---
# Guía de DataFrames en R

  En R, los DataFrames son estructuras de datos fundamentales que permiten organizar y manipular datos de manera tabular. Este documento proporciona una introducción básica sobre cómo trabajar con DataFrames en R.

## Creación de DataFrames

- **Crear un DataFrame desde cero**:

  Para crear un DataFrame nuevo desde cero, puedes usar la función `data.frame()` proporcionando vectores para cada columna:

  ```{r}
  #Ejemplo: Crear un DataFrame de estudiantes # nolint: indentation_linter.
  estudiantes <- data.frame(
    nombre = c("Juan", "María", "Pedro"),
    edad = c(22, 24, 21),
    promedio = c(8.5, 7.9, 9.2)
  )

  # Mostrar el DataFrame creado # nolint: indentation_linter.
  estudiantes
  ```
## Operaciones básicas con DataFrames

### Visualización y exploración de DataFrames

- **Visualizar las primeras filas del DataFrame:**

  Utiliza `head()` para ver las primeras filas o `tail()` para ver las últimas.
  
  ```{r}
  head(estudiantes) # Muestra las primeras 6 filas por defecto
  tail(estudiantes, 1) # Muestra las últimas 6 filas por defecto
  ```

- **Obtener dimensiones del DataFrame:** 

  Utiliza `dim()` para obtener el número de filas y columnas.
  
  ```{r}
  dim(estudiantes) # Muestra el número de filas y columnas
  ```

- **Nombres de las columnas:** 

  Utiliza `names()` para obtener los nombres de las columnas.
  ```{r}
  names(estudiantes) # Muestra los nombres de las columnas
  ```
### Manipulacion de DataFrame
- **Acceso a elementos:** 
  
  Puedes acceder a elementos específicos del DataFrame utilizando corchetes `[filas, columnas]` o el nombre de la columna.
  
  ```{r}
  # Acceder a la edad de María
  estudiantes[2, "edad"] # Accede a la fila 2, columna "edad"
  ```
- **Filtrar filas:**
  
  Puedes filtrar filas basadas en condiciones lógicas específicas.
  
  ```{r}
  # Filtrar estudiantes con promedio mayor a 8.0
  estudiantes[estudiantes$promedio > 8.0, ]
  ```
- **Agregar nuevas columnas:** 

  Puedes agregar nuevas columnas al DataFrame, e incluso asignar valores calculados.
  
  ```{r}
  # Agregar columna estado (aprobado/reprobado/aprobado)
  estudiantes$status <- ifelse(estudiantes$promedio >= 8.0, "ap", "rp")
  estudiantes
  ```

## Analisis exploratorio de DataFrame
  
  **Resumen estadístico**
  
  Utiliza `summary()` para obtener un resumen estadístico de las columnas numéricas.
  
  ```{r}
  summary(estudiantes)
  ```

  **Gráficos** 

  Puedes crear gráficos para visualizar los datos en el DataFrame.

  - **Gráfico de dispersión**: Usa plot() para crear gráficos simples.
    
    ```{r}
    plot(estudiantes$edad, estudiantes$promedio, xlab = "Edad", ylab = "Promedio")
    ```
  - **Gráfico de barras**: Usa barplot() para crear gráficos de barras.
    
    ```{r}
    barplot(
            estudiantes$promedio,
            names.arg = estudiantes$nombre,
            xlab = "Estudiantes",
            ylab = "Promedio")
    ```
